臺灣高等法院臺南分院刑事判決　　　　 96年度上訴字第774號
上　訴　人　臺灣嘉義地方法院檢察署檢察官
上　訴　人
即　被　告　乙○○
　　　　　　　　　　（現於臺灣臺南看守所）
上列上訴人因被告搶奪案件，不服臺灣嘉義地方法院96年度訴字
第39 5號中華民國96年6月8日第一審判決（起訴案號：臺灣嘉義
地方法院檢察署96年度偵緝字第270號），提起上訴，本院判決
如下：
    主  文
原判決撤銷。
乙○○犯搶奪罪，累犯，處有期徒刑拾月，減為有期徒刑伍月，
如易科罰金以新台幣壹仟元折算壹日。
    事  實
一、乙○○前因竊盜、施用第二級毒品案件，經臺灣嘉義地方法
    院分別判處有期徒刑6月、3月，嗣經裁定應執行有期徒刑8
    月確定，於民國95年5月6日縮短刑期執行完畢。猶不知悔改
    ，復基於意圖為自己不法所有之犯意，於95年10月2日凌晨3
    時47分許，在嘉義市○區○○路740之1號甲○○所經營之凍
    仔腳檳榔攤，趁店員阮氏秋水不注意之際，徒手搶奪檳榔攤
    櫃檯抽屜內甲○○所有之現金約新臺幣（下同）4,000元，
    得手後騎乘機車逃離現場，嗣經警循線查獲。
二、案經甲○○訴由嘉義市警察局第二分局報告臺灣嘉義地方法
    院檢察署檢察官偵查起訴。
    理  由
一、按被告以外之人於審判外之言詞或書面陳述，除法律有規定
    者外，不得作為證據；又被告以外之人於審判外之陳述，經
    當事人於審判程序同意作為證據，法院審酌該言詞陳述或書
    面陳述作成時之情況，認為適當者，亦得為證據。刑事訴訟
    法第159條第1項、第159條之5第 1項分別定有明文。查證人
    甲○○、阮氏秋水、阮氏順、曾淑純等人於警詢中所為之供
    述證據，被告同意作為證據，本院審酌該供述證據之取得過
    程並無瑕疵，與本案待證事實間復具有相當之關聯性，以之
    為本案證據尚無不當，自有證據能力。另被告以外之人於偵
    查中向檢察官所為之陳述，除顯有不可信之情況者外，得為
    證據，刑事訴訟法第159條之1第2項定有明文，查被告對於
    證人甲○○、阮氏秋水、阮氏順於檢察官依法訊問之證述，
    均未指出有何顯有不可信之情況，從而其等此部分之證述，
    亦均有證據能力。
二、本件被告矢口否認有搶奪犯行，並以當晚去唱歌，直到21時
    至22時回家，回家後就睡覺，睡至翌日中午才起來云云置辯
    。然查證人即告訴人甲○○於偵訊時證稱依錄影帶顯示，搶
    犯戴口罩，機車號牌用報紙遮著，但該機車係之前員工曾淑
    純上班時所騎用，且搶匪一來即打開放錢之中間抽屜，取了
    錢包被阮氏秋水奪回後，隨即取走放置較裡面之另一錢包，
    且被告事後曾來放話不可指認等語（見偵卷第15頁至第16頁
    筆錄）。證人阮氏秋水於警詢及偵訊證稱當天搶嫌騎藍色機
    車，戴口罩及安全帽，車牌以報紙遮住，身材體型與被告有
    點像，但因搶嫌戴口罩，因而無法確認是否被告等語（見警
    卷第16頁、偵查卷第7頁至第8頁筆錄）。證人阮氏順於警詢
    證稱被告係其同事曾淑純之男友，曾淑純上班時間被告常去
    陪伴，也知道檳榔攤放錢抽屜，依外表、體型、動作舉止，
    錄影帶中之搶犯確係被告無訛等語（見警卷第19頁筆錄）、
    於偵訊證稱依監視畫面，由搶犯之動作及機車，可確認該搶
    犯係被告等語（見偵卷第8頁筆錄）。證人曾淑純於警詢證
    稱當天與被告很晚才返回住處，即上床睡覺，被告隨即外出
    ，不知前往何處，錄影帶中搶犯走路、體格很像被告，作案
    之機車亦很像被告所有機車等語（見警卷第12頁至第13頁筆
    錄）。經原審勘驗監視錄影帶結果，嫌犯確有戴安全帽、戴
    手套及口罩，嫌犯一進入檳榔攤就馬上打開桌子中間的抽屜
    ，並彎腰拿抽屜的東西，被證人阮氏秋水奪回之後，嫌犯再
    往抽屜的最裡面拿起1包東西，阮氏秋水要奪回，但是沒有
    搶到，所以被嫌犯搶走，有96年5月11日勘驗筆錄（見原審
    該日審判筆錄第6頁）可按。而監視錄影帶中搶嫌之機車確
    無車籃及後視鏡，亦經原審勘驗甚明，有96年4月19日筆錄
    可按，核與被告所供其機車無車籃及後視鏡之情相符，此外
    並有95年10月2日凌晨3時47分許，在嘉義市○區○○路740
    之1號甲○○所經營之凍仔腳檳榔攤之錄影光碟1片及翻拍照
    片2張、被告所騎乘之車牌號碼WFX-606號機車照片4張、指
    認犯罪嫌疑紀錄表、被害報告單及指認犯罪嫌疑人照片等在
    卷可稽。又一般人對於平日之作息細節，於數日後即難記憶
    ，數月後更無法回憶當日作息之情形，而證人曾淑純竟能於
    事隔7月後陳述當日與被告前往何處，幾時回家，回家後作
    何事，第二日睡到何時起床等細節，且所證與案發後4日（
    即10月6日）所述當日作息等情節歧異，已足起疑，參之證
    人曾淑純與被告係同居關係，其於被告通緝到案後，歷經數
    月所為翻異上揭證述之證述，顯係附和、迴護被告之詞，不
    足採取。被告所辯，係卸責之詞，本件事證明確，被告犯行
    洵堪認定。
三、核被告所為，係犯刑法第325條第1項之搶奪罪。又被告前因
    竊盜、施用第二級毒品案件，經臺灣嘉義地方法院分別判處
    有期徒刑6月、3月，嗣經裁定應執行有期徒刑8月確定，於
    95年5月6日縮短刑期執行完畢，有臺灣嘉義地方法院檢察署
    刑案資料查註紀錄表、臺灣高等法院被告前案紀錄表可參，
    其於5年以內故意再犯本件有期徒刑以上之罪，為累犯，應
    依刑法第47條第1項之規定加重其刑。
四、原審以被告搶奪之犯行，事證明確，予以論罪科刑，固非無
    見。惟查：原判決宣示後，中華民國96年罪犯減刑條例業經
    立法院於96年6月15日三讀通過，並自96年7月16日施行，原
    審未及引用該條例之規定，就被告之宣告刑予以減刑，自有
    未恰。雖被告上訴意旨，否認犯罪；公訴人上訴指摘原判決
    量刑過輕，均不足取，惟原判決既上開可議之處，自應由本
    院予以撤銷改判。爰審酌被告有犯罪前科，素行不佳，年輕
    力壯，卻不思進取，公然行搶，危害社會治安甚鉅，犯罪之
    動機、目的，告訴人甲○○受到之財產損害程度，且其犯後
    否認犯行，態度不佳暨其他一切情狀，量處有期徒刑拾月，
    並依上開減刑條例之規定，減為有期徒刑伍月，如易科罰金
    以新台幣壹仟元折算壹日。
據上論結，應依刑事訴訟法第369條第1項前段、第364條、第299
條第1項前段，刑法第325條第1項、第41條第1項前段、第47條第
項，中華民國96年罪犯減刑條例第2條第1項第3款、第7條、第9
條，判決如主文。
本案經檢察官劉得鉦到庭執行職務。
中　　華　　民　　國　　96　　年　　8　　月　　21  　日
                  刑事第六庭  審判長法　官  蔡崇義
                                    法　官  董武全
                                    法　官  曾文欣
以上正本證明與原本無異。
如不服本判決，應於收受本判決後十日內向本院提出上訴書狀。
其未敘述上訴理由者並得於提起上訴後十日內向本院補提理由書
狀（均須按他造當事人之人數附繕本）「切勿逕送上級法院」。
　　　　　　　　　　　　　　　　　　書記官  李育儒
中　　華　　民　　國　　96　　年　　8 　　月　　22　　日
附錄法條
中華民國刑法第325條第1項
意圖為自己或第三人不法之所有，而搶奪他人之動產者，處6月
以上5年以下有期徒刑。
